【裁判字號】    95,交上易,188
【裁判日期】    950818
【裁判案由】    公共危險
【裁判全文】
臺灣高等法院刑事判決               95年度交上易字第188號
上  訴  人
即  被  告  甲○○
上列上訴人因公共危險案件，不服臺灣臺北地方法院95年度交易
字第355號，中華民國95年6月30日第一審判決（起訴案號：臺灣
臺北地方法院檢察署95年度偵字第9032號），提起上訴，本院判
決如下：
    主  文
上訴駁回。
    事  實
一、甲○○前因公共危險案件，經臺灣臺北地方法院於民國九十
    三年五月二十四日以九十三年度北交簡字第九二七號刑事簡
    易判決判處罰金二萬二千元，如易服勞役以三百元折算一日
    ，並於九十三年十月十一日確定，於九十四年五月三十日以
    罰金易服勞役執行完畢，又因公共危險案件，經臺灣士林地
    方法院於九十四年六月二日以九十四年度士交簡字第七九一
    號刑事簡易判決判處有期徒刑三月，如易科罰金以三百元折
    算一日，並於九十四年八月一日確定，於九十五年一月十三
    日因縮刑期滿執行完畢，猶不知悔改，復於九十五年四月八
    日晚間八時許，與友人在臺北市○○區○道路卡拉ＯＫ飲用
    烈酒後，已達不能安全駕駛動力交通工具之程度，竟仍騎乘
    車牌號碼ROU三二九號輕型機車欲返回住處，於次日（即九
    日）凌晨一時十分許行經臺北市○○區○○街二四巷口前為
    警攔檢，經測得甲○○呼氣所含酒精濃度達每公升一點一五
    毫克，始悉上情。
二、案經臺北市政府警察局信義分局報請臺灣臺北地方法院檢察
    署檢察官偵查後起訴，由臺灣臺北地方法院依通常程序審理
    ，因甲○○於準備程序進行中就被訴事實為有罪之陳述，且
    其所犯非死刑、無期徒刑、最輕本刑為三年以上有期徒刑之
    罪或高等法院管轄第一審案件，經告知簡式審判程序之旨，
    並聽取檢察官及甲○○之意見後，經臺灣臺北地方法院合議
    庭裁定由受命法官獨任進行簡式審判程序。
    理  由
一、認定犯罪事實所憑之證據及理由：
  (一)上揭事實，業經被告甲○○於警詢、偵查、原審時均坦承不
    諱（見臺灣臺北地方法院檢察署九十五年度偵字第九○三二
    號卷第九頁、第二八頁，原審卷第一四頁背面），並有刑法
    第一百八十五條之三案件測試觀察記錄表、酒精濃度測試表
    及臺北市政府警察局舉發違反道路交通管理事件通知單在卷
    可憑（以上見同偵字卷第一一頁至第一四頁）。
  (二)按刑法第一百八十五條之三所規定服用酒類，不能安全駕駛
    動力交通工具而駕駛者，應負刑事責任，揆其立法目的本在
    藉抽象危險犯之犯罪構成要件，以嚇阻酒後駕車者對道路交
    通安全之危害，而所謂不能安全駕駛，係由法院以一般社會
    通念之客觀標準予以認定。目前行政機關所取締酒後駕車之
    參考標準，係依法務部於八十八年五月十日邀集司法院刑事
    廳、交通部、行政院衛生署、內政部警政署及中央警察大學
    等機關開會，所為凡呼氣酒精濃度逾每公升含零點五五毫克
    時，即屬不能安全駕駛之決議，係參考美國、德國及日本等
    國家所進行之酒精濃度與精神狀態之測試實驗，亦即，各項
    實驗均發現凡呼氣中酒精濃度達每公升零點五五毫克時，就
    人之生理方面，已產生視覺反應遲鈍、影像不能集中、同時
    不能看清前方路況及車旁照後鏡等狀況，及駕駛能力已受有
    影響、肇事率已為一般正常人之十倍之事實。本案被告呼氣
    中酒精濃度每公升一點一五毫克，依上開說明，已達不能安
    全駕駛之程度，事證明確，被告犯行堪以認定。
二、論罪：
  (一)被告行為後，刑法施行法增訂第一條之一前段規定：中華民
    國九十四年一月七日刑法修正施行後，刑法分則編所定罰金
    之貨幣單位為新臺幣。九十四年一月七日刑法修正時，刑法
    分則編未修正之條文定有罰金者，自九十四年一月七日刑法
    修正施行後，就其所定數額提高為三十倍。」，於九十五年
    六月十四日公布，刑法第一百八十五條之三法定刑定有罰金
    ，經比較新舊法，行為後之法律並非較有利於行為人（新法
    以新台幣為貨幣單位，修正施行後，就其所定數額提高為三
    十倍，實際與行為時法罰金刑度相同），依「從舊從新」原
    則，仍應適用行為時法。
  (二)核被告所為，係犯刑法第一百八十五條之三之醉態駕駛罪。
  (三)另按新修正刑法第二條第一項之規定，係規範行為後法律變
    更所生新舊法律比較適用之準據法，於新法施行後，應適用
    新法第二條第一項之規定，為「從舊從輕」之比較。新修正
    刑法第四十七條第一項關於累犯加重規定「受徒刑之執行完
    畢，或一部之執行而赦免後，五年以內故意再犯有期徒刑以
    上之罪者，為累犯，加重本刑至二分之一。」，對新法施行
    前，故意再犯有期徒刑以上之罪，構成累犯之加重規定，新
    舊法並無不同，依新修正刑法「從舊從輕」原則，應適用修
    正前刑法第四十七條規定。被告前因公共危險案件，經臺灣
    臺北地方法院於九十三年五月二十四日以九十三年度北交簡
    字第九二七號刑事簡易判決判處罰金二萬二千元，如易服勞
    役以三百元折算一日，並於九十三年十月十一日確定，於九
    十四年五月三十日以罰金易服勞役執行完畢，又因公共危險
    案件，經臺灣士林地方法院於九十四年六月二日以九十四年
    度士交簡字第七九一號刑事簡易判決判處有期徒刑三月，如
    易科罰金以三百元折算一日，並於九十四年八月一日確定，
    於九十五年一月十三日因縮刑期滿執行完畢，有本院被告前
    案紀錄表在卷可憑，其於五年以內再犯本案有期徒刑以上之
    罪，為累犯，應依修正前刑法第四十七條規定加重其刑。
三、維持原判決及駁回上訴之理由：
    原審認被告罪證明確，適用刑法第一百八十五條之三、第四
    十七條、第四十一條第一項前段，罰金罰鍰提高標準條例第
    二條規定，並審酌被告前因酒醉駕車二度遭判刑處罰後竟仍
    再犯，且所測呼氣所含酒精濃度高達每公升一點一五毫克，
    足認其犯行已對交通安全構成相當危害，本應重懲，惟念其
    正值青壯之年，智識程度不高但有勞動能力及意願，所稱其
    有女兒尚待監護扶養，亦有戶籍謄本一紙在卷可稽，暨其犯
    後坦承犯行態度良好並知悔悟等一切情狀，量處有期徒刑陸
    月，並諭知如易科罰金以佰元折算壹日。經核認事用法，
    並無違誤，量刑亦屬妥當。至於行為後，法律有變更者，依
    修正前刑法第二條第一項之規定，以適用裁判時法為原則，
    如行為時法有利於行為人，則例外適用行為時法；依修正後
    刑法第二條第一項規定，以適用行為時法為原則，惟如裁判
    時法有利於行為人，則例外的適用裁判時法。以往實務見解
    ，認原判決未及比較適用新舊法時，上訴後，雖比較結果以
    舊法有利於行為人，而原判決別無其他撤銷事由，仍應由本
    院以此為由撤銷改判。惟修正後之規定係以適用行為時法為
    原則，因此原判決雖未及比較適用，然上訴本院後，經比較
    新舊法，行為後之法律並非較有利於行為人，仍應適用行為
    時法即修正前刑法第五十六條，則原判決適用行為時法即無
    不當；又被告於犯罪時之刑法第四十一條第一項前段規定：
    「犯最重本刑為五年以下有期徒刑以下之刑之罪，而受六個
    月以下有期徒刑或拘役之宣告，因身體、教育、職業、家庭
    之關係或其他正當事由，執行顯有困難者，得以一元以上三
    元以下折算一日，易科罰金。」，又被告行為時之易科罰金
    折算標準，修正前罰金罰鍰提高標準條例第二條前段（現已
    刪除）規定，就其原定數額提高為一百倍折算一日，則本件
    被告行為時之易科罰金折算標準，應以銀元三百元折算一日
    ，經折算為新臺幣後，應以新臺幣九百元折算為一日。惟九
    十五年七月一日修正公布施行之刑法第四十一條第一項前段
    則規定：「犯最重本刑為五年以下有期徒刑以下之刑之罪，
    而受六個月以下有期徒刑或拘役之宣告者，得以新臺幣一千
    元、二千元或三千元折算一日，易科罰金。」比較修正前後
    之易科罰金折算標準，以九十五年七月一日修正公布施行前
    之規定，較有利於受刑人，則應依刑法第二條第一項前段，
    適用修正前刑法第四十一條第一項前段規定，定其折算標準
    ，原審適用行為時法即無不當，均不構成撤銷之事由，併予
    敘明。被告未具理由上訴，為無理由，應予駁回。
四、一造辯論判決：
    被告經合法傳喚，無正當之理由不到庭，爰不待其陳述，逕
    行判決。
五、適用法律：
據上論斷，應依刑事訴訟法第368條、第371條，判決如主文。
本案經檢察官鄭龍照到庭執行職務。
中    華    民    國    95    年    8     月    18    日
                  刑事第十八庭審判長法  官  溫耀源
                                    法  官  周政達
                                    法  官  邱同印
以上正本證明與原本無異。
不得上訴。
                                    書記官  莊昭樹
中    華    民    國    95    年    8     月    18    日
附錄：本案論罪科刑法條全文
中華民國刑法第185條之3
服用毒品、麻醉藥品、酒類或其他相類之物，不能安全駕駛動力
交通工具而駕駛者，處1年以下有期徒刑、拘役或3萬元以下罰金
。


司法院資訊處製作；財團法人民間司法改革基金會備份。
